臺灣高等法院高雄分院刑事判決　　　 100年度上易字第1241號
上　訴　人
即　被　告　郭益誠
上列上訴人因詐欺案件，不服臺灣高雄地方法院100年度易字第1
421 號中華民國100 年11月10日第一審判決（起訴案號：臺灣高
雄地方法院檢察署100 年度偵字第18720 號），提起上訴，本院
判決如下：
     主  文
上訴駁回。
     理  由
一、按不服地方法院之第一審判決而上訴者，應向管轄第二審之
    高等法院為之。上訴書狀應敘述具體理由；上訴書狀未敘述
    上訴理由者，應於上訴期間屆滿後20日內補提理由書於原審
    法院，逾期未補提者，原審法院應定期間先命補正。第二審
    法院認為上訴書狀未敘述理由或上訴有第362 條前段之情形
    者，應以判決駁回之。但其情形可以補正而未經原審法院命
    其補正者，審判長應定期間先命補正，刑事訴訟法第361 條
    、第367 條，分別定有明文。又所謂不服第一審判決之具體
    理由，必係依據卷內既有訴訟資料或提出新事證，指摘或表
    明第一審判決有何採證認事、用法或量刑等足以影響判決本
    旨之不當或違法，而構成應予撤銷之具體事由，始克當之（
    例如：依憑證據法則具體指出所採證據何以不具證據能力，
    或依憑卷證資料，明確指出所為證據證明力之判斷如何違背
    經驗、論理法則）；倘僅泛言原判決認定事實錯誤、違背法
    令、量刑失之過重或輕縱，而未依上揭意旨指出具體事由，
    或形式上雖已指出具體事由，然該事由縱使屬實，亦不足以
    認為原判決有何不當或違法者（例如：對不具有調查必要性
    之證據，法院未依聲請調查亦未說明理由，或援用證據不當
    ，但除去該證據仍應為同一事實之認定），皆難謂係具體理
    由，俾與第二審上訴制度旨在請求第二審法院撤銷、變更第
    一審不當或違法之判決，以實現個案救濟之立法目的相契合
    ，並節制濫行上訴（最高法院97年度台上字第892 號判決意
    旨參照）。是以上訴人之上訴書狀或補提之上訴理由書，雖
    有敘述上訴理由，惟所指判決不當、違法情形並未實際上存
    在或所指判決不當、違法情形未足以構成撤銷原判決之理由
    ，即與未敘述具體理由無異（最高法院71年度台上字第2364
    號判例意旨參照），其所為上訴，即不符合上訴之法定要件
    。
二、本件上訴人即被告郭益誠（下稱被告）雖於上訴期間屆滿前
    提出上訴理由書狀（原審判決書於100 年11月15日送達予被
    告），然被告上訴理由狀係稱：伊是隔多天後，始發現皮包
    遺失，隔幾天即由母親代去戶政事務所補申請身分證，當時
    沒有想到還有些證件；再隔幾天後，因購物忘帶錢，想從皮
    包拿提款卡，才知郵局提款卡亦遺失；伊郵局提款卡係遭人
    盜用，爰請撤銷原判決，另為適法之判決云云。
三、經查，原審認被告犯幫助詐欺取財罪係以：
  (一)被告自稱皮包遺失其內之身分證及駕照、健保卡有重新辦理
    ，惟對於郵局之提款卡則並未掛失並辦理止付及補辦，亦未
    向警方報案處理，顯與常情不符，況如其提款卡係遺失，則
    詐騙集團之成員又如何能得知其密碼而加以使用；復參以不
    法詐騙犯罪集團應知社會上一般正常之人如帳戶存摺、提款
    卡遺失，通常會報警或向金融機構辦理掛失止付，使原帳戶
    無法再加以使用，在此情形下，如仍以此帳戶作為其犯罪工
    具，則在其等向被害人詐騙使被害人將款項匯入該帳戶後，
    卻又極有可能因帳戶所有人掛失止付而無法提領，豈是詐騙
    集團所可能犯之錯誤，易言之，從事此等財產犯罪之不法集
    團，若非確定該帳戶所有人不會報警或掛失止付，以確定能
    自由使用該帳戶轉帳、提款，應不至於以拾得之帳戶從事財
    產犯罪；故被告所辯顯不足以採信，其應係將上開帳戶交付
    他人並任由他人加以使用無誤。
  (二)又金融帳戶之存摺、提款卡及密碼乃個人重要理財之物，若
    落入不明人士手中，極易被利用為取贓之犯罪工具，一般人
    均有妥為保管以防止他人任意使用之認識，縱有特殊情況偶
    須交付他人使用，亦必深入瞭解用途及合理性，始會安心提
    供，而被告為成年人，應有相當之智識程度及社會經驗，其
    竟將其帳戶及提款卡連同密碼提供予不詳姓名之人使用，顯
    見被告確有能預知且不違背其本意之幫助詐騙集團詐欺之不
    確定故意甚明。
  (三)本件被害人係受如上開所述之方式詐騙後，將款項匯至被告
    上開郵局之帳戶內，業據其於警詢中證述明確（見警卷第5-
    6 頁），並有其所提出之自動櫃員機交易明細表1 紙在卷可
    查（見警卷第13頁），足認被告上開帳戶確實遭真實姓名年
    籍不詳之成年人用以詐騙被害人匯款以取得不法款項使用無
    訛；至於被告向警陳報遺失相關證件時間係在99年2 月28日
    即本件犯罪時間以後，其縱有向警陳報，亦與本件無關，應
    併敘明。本件復有被告上開郵局之開戶資料及交易明細各1
    份附卷可稽（見警卷第19、22頁）。從而，認被告罪證明確
    ，犯行堪以認定。
四、被告雖另以上開上訴意旨提起上訴，指摘原判決不當；然本
    院審酌上情，認原審就調查證據之結果，已說明其認定事實
    之理由及所憑依據，客觀上認事用法尚無不合，並在刑期之
    法定範圍內，科處被告拘役55日，量刑亦稱允可。而被告提
    起上訴，僅係就原審已詳為論述、指駁之理由，徒憑己見，
    再為爭辯；並非依據卷內訴訟資料或提出新事實新證據，具
    體指摘原判決認定事實、適用法律有何違法或不當；甚至未
    具體指摘原判決就證據之取捨有何違背論理法則或經驗法則
    之情事，則其上訴顯屬未敘述具體理由。核之上揭說明，應
    認本件上訴違背法律上之程式。爰依刑事訴訟法第367 條前
    段、第372 條，不經言詞辯論，逕為判決如主文。
中    華    民    國  100     年    12    月    28    日
                  刑事第四庭    審判長法  官  蕭權閔
                                      法  官  唐照明
                                      法  官  吳進寶
以上正本證明與原本無異。
本判決不得上訴。
中    華    民    國  100     年    12    月    28    日
                                      書記官  唐奇燕